臺灣高等法院刑事判決　　　　　　　　　九十一年度上訴字第五二八號
　　上　訴　人　臺灣桃園地方法院檢察署檢察官
　　被　　　告　乙○○
右上訴人，因被告誣告案件，不服台灣桃園地方法院，九十年度訴字第一二七九號，
中華民國九十年九月十日第一審判決（起訴案號：台灣桃園地方法院檢察署九十年度
偵字第一一五九三號）提起上訴，本院判決如左：
    主  文
上訴駁回。
    理  由
一、公訴意旨略以：被告乙○○明知事實上其並無與林財榮基於意圖為自己不法所有
    之犯意聯絡，共同於九十年四月二十五日凌晨五時許、五月二日凌晨五時許、五
    月四日下午四時許，進入桃園縣大溪鎮○○路五八號甲○○所有之無人居住倉庫
    內，竊取甲○○所有之神桌桌面木板共二十六塊得手等情，然因其當時仍與林財
    榮有糾紛而懷恨於心，於警察查獲其前開犯行時，其仍在氣林財榮，竟意圖使林
    財榮遭受刑事處分，而於九十年五月五日向桃園縣警察局大溪分局警員誣指前開
    竊盜犯行係其與林財榮二人所共為等情，經該分局移送上開案件，由台灣桃園地
    方法院檢察署檢察官以九十年度偵字第七四一０號竊盜案件偵辦，嗣由該署檢察
    官於九十年六月二十八日，以犯罪嫌疑不足為由，將林財榮所涉竊盜罪嫌為不起
    訴之處分在案。因認被告係犯刑法第一百六十九條第一項之誣告罪嫌云云。
二、按犯罪事實，應依證據認定之，無證據不得推定其犯罪事實。又不能證明被告犯
    罪者，應諭知無罪之判決，刑事訴訟法第一百五十四條、第三百零一條第一項分
    別定有明文。又刑法第一百六十九條第一項之誣告罪，以使人受刑事或懲戒處分
    之意思向該管公務員誣告為要件，若因公務員之推問而為不利他人之陳述，縱其
    陳述涉於虛偽，既無申告他人使其受刑事或懲戒處分之意思，即與誣告之要件不
    符。最高法院五十三年度台上字第五七四號判例曾為宣示。是誣告罪之成立，須
    行為人先有一申告之行為始有成立之餘地。
三、公訴意旨認被告涉有上開罪嫌，不外以被告乙○○對其曾於警訊中虛偽指述林財
    榮與其共犯竊盜一節已坦承不諱，核與林財榮於台灣桃園地方法院檢察署偵查時
    之供述及證人簡潤龍於警訊之陳述情節相符，並有該署偵訊及警訊筆錄等資料附
    卷可稽，為其理由。經核，公訴人所指被告虛偽指述林財榮共同竊盜，雖非無據
    ，惟細繹被告於九十年五月五日在警局接受製作之筆錄（即公訴人指稱被告誣告
    林財榮之警訊筆錄），其內容係警方就被告經查獲涉嫌竊盜、毒品案所為之詢答
    ，筆錄中雖載有被告虛偽指述林財榮共犯竊盜之敘述，然其敘述係針對警方所詢
    「你是於何時、何地與何人竊取桌面木？竊取數量多少？」所做回答；至其於九
    十年五月六日受檢察官訊問之筆錄( 同署九十年度偵字第七四一０號竊盜案件 )
    ，則係因其涉有上開罪名經警方移送台灣桃園地方法院檢察署接受檢察官進一步
    訊問，該次筆錄中，被告雖再度指稱林財榮共涉竊盜云云，然亦係應檢察官所詢
    「神桌桌木何來」所為回答。故該二次筆錄，被告所為不利他人之陳述，均因公
    務員之推問而來，並非主動之申告可比。又共同被告所為不利於己之陳述，固有
    證明其他共犯犯罪之效力，但其陳述有無疑竇，及能否採信，法院於職權範圍內
    ，仍應予相當之調查，非謂一經共同被告之陳述，即得遽採為其他共同被告犯罪
    事實之認定，最高法院亦著有二十年上字第一八七五號，四十六年台上字第四一
    九號判例，足資參照，本件被告對其所犯竊盜案件，於九十年五月五日十七時四
    十分許在桃園縣大溪鎮○○路○段一一八巷十四號前與木材行老板簡潤龍商談時
    為警查獲，推問其神桌桌面木板何來而為陳述，其陳述有共犯參與，是否採信，
    檢警仍應為相當之調查，被告所為之陳述，並非申告，縱其陳述涉於虛偽，既非
    申告行為，揆諸上揭說明，即與誣告罪之構成要件不符，自難以該罪相繩。
四、原審以查無證據證明被告犯罪，以被告犯罪不能證明而諭知無罪之判決，經核於
    法並無違誤，公訴人上訴意旨仍執陳詞謂被告虛偽陳述林財榮共犯行竊為申告行
    為，據以指摘原判決諭知無罪為不當，難認有理由，應予駁回。
據上論斷，應依刑事訴訟法第三百六十八條判決如主文。
本案經檢察官呂丁旺到庭執行職務。
中      華      民      國    九十一    年     三       月     二十七   日
                              臺灣高等法院刑事第十庭
                                  審判長法  官    溫  耀  源
                                        法  官    林  銓  正
                                        法  官    黃  金  富
右正本證明與原本無異。
檢察官如不服本判決應於收受送達後十日內向本院提出上訴書狀，其未敘述上訴之理
由者並得於提起上訴後十日內向本院補提理由書（均須按他造當事人之人數附繕本）
。
                                        書記官    江  采  廷
中      華      民      國    九十一    年     三       月     二十九   日
